臺灣臺中地方法院刑事判決　　　　　　　96年度訴字第2008號
公　訴　人　臺灣臺中地方法院檢察署檢察官
被　　　告　乙○○
　　　　　　　　　　7號
　　　　　　　　　　（另案於臺中女子監獄執行）
指　　　定
義務辯護人　甲○○律師
上列被告因違反毒品危害防制條例案件，經檢察官提起公訴（九
十五年度偵字第二○八八三號），本院判決如下：
    主  文
乙○○販賣第二級毒品，處有期徒刑捌年。販賣所得現金新臺幣
參仟元，沒收，如全部或一部不能沒收時，以其財產抵償之。門
號：0000000000號行動電話手機（含ＳＩＭ卡壹枚）
壹支，沒收，如全部或一部不能沒收時，追徵其價額或以其財產
抵償之。
乙○○被訴連續販賣第二級毒品部分，無罪。
    犯罪事實
一、乙○○於民國九十五年七月間某日，在接獲有施用第二級毒
    品甲基安非他命習性之丁○○（施用第二級毒品部分，業經
    本院以九十五年度易字第三八八四號判處有期徒刑六月確定
    ）以不詳電話，撥打其所有門號：0000000000號
    行動電話（未據扣案），來電表示欲向其購買第二級毒品甲
    基安非他命。乙○○乃基於意圖營利而販賣第二級毒品甲基
    安非他命之犯意，與丁○○相約在臺中市○○路與大雅路交
    岔路口附近見面交易。隨由乙○○以現金新臺幣三千元（下
    同）之代價，將重量約半錢之第二級毒品甲基安非他命一包
    （未據扣案），販售交付予丁○○，供丁○○施用，憑資牟
    利，鄭香君則自丁○○取得販賣第二級毒品甲基安非他命所
    得現金三千元（未據扣案）。嗣於民國九十五年九月十三日
    晚上十一時二十分許，在臺中市○○區○○路一九巷二○號
    竹林雅緻汽車旅館七○六室，為警查獲乙○○有施用第一、
    二級毒品之犯行後，再循線查悉上情。
二、案經臺中市警察局移送臺灣臺中地方法院檢察署檢察官偵查
    起訴。
    理  由
壹、有罪部分：
一、(一)訊據被告乙○○固不否認：其曾於九十六年一月二十九日
    為檢察官訊問時，向檢察官坦承其有於如犯罪事實欄一、所
    示之時地，販售第二級毒品甲基安非他命予案外人丁○○之
    事實。但矢口否認有何販賣第二級毒品甲基安非他命之犯行
    ，辯稱：事實上，伊並未曾於如犯罪事實欄一、所示之時地
    ，販售第二級毒品甲基安非他命予案外人丁○○。但伊不知
    伊為何會於九十六年一月二十九日為檢察官訊問時，坦承伊
    有上開販賣第二級毒品甲基安非他命予案外人丁○○之犯行
    。伊有可能是因為其施用毒品，致精神狀況不佳，而向檢察
    官坦承上開販賣第二級毒品甲基安非他命予案外人丁○○之
    犯行云云。(二)惟查：１、被告曾於九十五年七月間某日，在
    接獲有施用第二級毒品甲基安非他命習性之案外人丁○○以
    不詳電話，撥打其所有門號：0000000000號行動
    電話，來電表示欲向其購買第二級毒品甲基安非他命。被告
    乃基於意圖營利而販賣第二級毒品甲基安非他命之犯意，與
    案外人丁○○相約在臺中市○○路與大雅路交岔路口附近見
    面交易。隨由被告以現金三千元之代價，將重量約半錢之第
    二級毒品甲基安非他命一包（未據扣案），販售交付予案外
    人丁○○，供案外人丁○○施用，憑資牟利，被告則自案外
    人丁○○取得販賣第二級毒品甲基安非他命所得現金三千元
    之事實，業據被告於九十六年一月二十九日為檢察官訊問時
    ，坦承不諱（參九十五年度偵字第二○八八三號偵查卷第四
    四頁至第四六頁），並經本院勘驗當日影音光碟片無訛（參
    本院卷第三四頁至第四○頁勘驗筆錄），且為被告所不爭執
    （參本院卷第四○頁、第八九頁）。２、被告上開自白復核
    與證人丁○○（施用第二級毒品部分，業經本院以九十五年
    度易字第三八八四號判處有期徒刑六月確定，參本院卷第四
    六頁至第五四頁所附之臺灣高等法院被告前案紀錄表）於九
    十六年一月十日為檢察官訊問時，結稱：渠確有於上開時地
    ，向被告購買半錢之第二級毒品甲基安非他命。渠不可能講
    謊話陷害被告（參上開偵查卷第三一頁）等語相吻，亦核與
    證人丙○○於同日為檢察官訊問時，結稱：伊曾於九十五年
    七月間某日，證人丁○○打手機給被告說要向被告買第二級
    毒品甲基安非他命，之後被告有告知：伊要送第二級毒品甲
    基安非他命去給證人丁○○（參上開偵查卷第二九頁背面、
    第三○頁）等語相符。被告事後固改辯稱：其不知其為何會
    於九十六年一月二十九日為檢察官訊問時，坦承其有上開販
    賣第二級毒品甲基安非他命予案外人丁○○之犯行。其有可
    能是因為其施用毒品，致精神狀況不佳，而向檢察官坦承上
    開販賣第二級毒品甲基安非他命予案外人丁○○之犯行云云
    ，然被告係於九十五年十二月二十六日因他案入監服刑，至
    被告九十六年一月二十九日為檢察官訊問時，時間已相距超
    過一個月，衡以常情，其應無可能仍會因其施用毒品，致其
    精神狀況不佳，而向檢察官坦承上開販賣第二級毒品甲基安
    非他命予案外人丁○○之犯行。況經本院勘驗檢察官當日訊
    問被告之影音光碟片，亦未發現被告有何精神狀況不佳之情
    形（參本院卷第三四頁至第四○頁勘驗筆錄）。由上等情，
    足認被告上開自白應與事實相符。至其事後翻異前詞，顯係
    事後卸責之詞，不足採信。３、證人丁○○於本院審理時，
    固改結稱：渠係在被告陪同下，向姓名年籍均不詳之人，購
    買第二級毒品甲基安非他命。渠並非向被告購買第二級毒品
    甲基安非他命（參本院卷第八四頁至第八七頁）云云。然承
    前所述，證人丁○○於偵查中已明確結稱：渠不可能講謊話
    陷害被告等語。而證人丁○○於本院審理時亦自承：渠於本
    院作證前之當日早上，有在臺灣臺中女子監獄與被告見面，
    雙方有就本案案情交談過（參本院卷第八六頁）。況渠於本
    院審理時之結稱亦先後不一（先結稱：係渠與被告合買第二
    級毒品甲基安非他命，之後改結稱：僅由被告陪同渠，而係
    由渠自己出資購買第二級毒品甲基安非他命），在在足徵證
    人丁○○於本院審理時所為之結述顯係渠事後為迴護被告，
    而配合被告為翻異其先前於偵查中之上開自白，所為之虛構
    之詞，不足採信。４、近年來，政府積極查緝毒品，且一般
    人均知販賣第二級毒品罪係屬重罪，故衡以常情，被告若非
    確實有利可圖，其應無可能甘冒此重罪之險，而為上開販售
    交付第二級毒品甲基安非他命予證人丁○○之行為。由此堪
    認被告應具有販賣第二級毒品甲基安非他命，憑資牟利之營
    利意圖甚明。５、綜上所述，本件事證明確，被告犯行已堪
    認定。
二、(一)核被告所為，係犯毒品危害防制條例第四條第二項販賣第
    二級毒品罪。被告所犯持有第二級毒品甲基安非他命之低度
    行為，業為其所犯販賣第二級毒品甲基安非他命之高度行為
    所吸收，不另論罪。(二)爰審酌：被告尚值青年，未婚，國中
    肄業，係因一時貪念致犯本罪。其僅販賣第二級毒品甲基安
    非他命一次，犯罪所得為三千元，暨其犯罪後，先於偵查中
    坦承犯行，嗣於本院準備程序及審理時，改否認犯行，犯後
    態度非屬良好等一切情狀後，量處如主文所示之刑。(三)被告
    因犯上開販賣第二級毒品罪所取得之販賣所得現金三千元，
    固未據扣案，但應依毒品危害防制條例第十九條第一項規定
    ，予以宣告沒收，如全部或一部不能沒收時，以其財產抵償
    之。另被告用以犯本件販賣第二級毒品罪所用之其所有門號
    ：0000000000號行動電話手機（含ＳＩＭ卡一枚
    ）一支，雖亦未據扣案，但應依毒品危害防制條例第十九條
    第一項規定，予以宣告沒收，如全部或一部不能沒收時，追
    徵其價額或以其財產抵償之。至扣案之第二級毒品甲基安非
    他命一包（驗餘淨重二八．七九公克），分裝袋十五個，門
    號：0000000000號行動電話一支，及現金一萬二
    千六百元，經核均非屬被告用以犯本件販賣第二級毒品甲基
    安他命所用，或其犯罪所得之物，是基於主、從刑不可分原
    則，自不得於本案中予以宣告沒收，附予指明。
貳、無罪部分：
一、公訴意旨略以：被告除有上開經本院對其論罪科刑之曾於「
    九十五年七月間某日」，販賣第二級毒品甲基安非他命犯行
    外，其尚有基於意圖營利而販賣第二級毒品甲基安非他命之
    概括犯意，「於九十五年六月間」，在臺中市○○路○段三
    一○之五號五樓證人丁○○住處，或臺中市○○路○段六七
    二號十六樓之二被告住處，先後共計三次，各以一千元至三
    千元不等之代價，販售交付第二級毒品甲基安非他命予證人
    丁○○，憑資牟利。因認被告尚涉有刑法第五十六條（修正
    前），毒品危害防制條例第四條第二項之連續販賣第二級毒
    品罪嫌云云。
二、按犯罪事實應依證據認定之，無證據不得認定犯罪事實；又
    案件不能證明被告犯罪者，應諭知無罪之判決，刑事訴訟法
    第一百五十四條第二項、第三百零一條第一項分別定有明文
    。再者，認定不利於被告之事實，須依積極證據，苟積極證
    據不足為不利於被告事實之認定時，即應為有利於被告之認
    定，更不必有何有利之證據；又認定犯罪事實所憑之證據，
    雖不以直接證據為限，間接證據亦包括在內；然無論直接或
    間接證據，其為訴訟上之證明，須於通常一般之人均不致於
    有所懷疑，而得確信其為真實之程度者，始得據之為有罪之
    認定；另刑事訴訟法第一百六十一條已於九十一年二月八日
    修正公布，其第一項規定：檢察官就被告犯罪事實，應負舉
    證責任，並指出證明之方法。因此，檢察官對於起訴之犯罪
    事實，應負提出證據及說服之實質舉證責任。倘檢察官所提
    出之證據，不足為被告有罪之積極證明，或其指出證明之方
    法，無從說服法院以形成被告有罪之心證，基於無罪推定之
    原則，自應為被告無罪判決之諭知，業分經最高法院三十年
    上字第八一六號、七十六年臺上字第四九八六號、九十二年
    臺上字第一二八號著有判例。
三、公訴人認被告涉有前揭罪嫌，無非係以：被告於偵查中之自
    白，證人丙○○、丁○○二人於偵查中之結述，內政部警政
    署刑事警察局九十六年三月五日刑鑑字第○九六○○二六五
    七九號鑑定書一紙，及扣案之第二級毒品甲基安非他命一包
    （驗餘淨重二八．七九公克）等情為據。
四、訊據被告固不否認：曾於上開時地，為警查獲，並扣得上開
    第二級毒品甲基安非他命一包（驗餘淨重二八．七九公克）
    之事實，但堅詞否認有何販賣第二級毒品之犯行，辯稱：上
    開為警查獲扣案之第二級毒品甲基安非他命，係伊以十萬元
    之代價，購買來要供伊自己施用之用，並非要購買來供販賣
    以他人之用。伊不知伊為何會於九十六年一月二十九日為檢
    察官訊問時，坦承伊有於上開時地，以上開代價，先後三次
    販售交付第二級毒品甲基安非他命予案外人丁○○之犯行。
    伊有可能是因為伊施用毒品，致精神狀況不佳，而向檢察官
    坦承有上開三次販賣第二級毒品甲基安非他命予案外人丁○○之犯行等語。
五、經查：(一)按被告或共犯之自白，不得作為有罪判決之唯一證
    據，仍應調查其他必要之證據，以察其是否與事實相符，刑
    事訴訟法第一百五十六條第二項定有明文。(二)依證人丙○○
    、丁○○二人於偵查中之結述（參上開偵查卷第二九頁至第
    三一頁），僅得證明被告確有上開本院對其論罪科刑之其於
    「九十五年七月間某日」，販賣第二級毒品甲基安非他命予
    證人丁○○一次之犯行，並無法證明被告尚有於「九十五年
    六月間」，先後三次，販賣第二級毒品甲基安非他命予證人
    丁○○之犯行。(三)被告確曾於上開時地，因施用第二級毒品
    甲基安非他命，經本院於九十六年三月三十日，以九十五年
    度訴字第二七六八號判處有期徒刑六月確定（參本院卷第四
    頁至第六頁所附臺灣高等法院被告前案紀錄表）。且因員警
    查獲被告持有上開第二級毒品甲基安非他命之時間（九十五
    年九月十三日晚上十一時二十分許），與公訴人所指之被告
    涉犯販賣第二級毒品甲基安非他命之時間（九十五年六月間
    ），相距近三個月。準此，內政部警政署刑事警察局九十六
    年三月五日刑鑑字第○九六○○二六五七九號鑑定書一紙，
    及扣案之第二級毒品甲基安非他命一包（驗餘淨重二八．七
    九公克），經核亦僅得證明被告於九十六年九月十三日晚上
    十一時二十分許，為警查獲當時，確實持有該第二級毒品甲
    基安非他命之事實，尚無從據為被告尚有於九十五年六月間
    ，先後三次販賣第二級毒品甲基安非他命予證人丁○○之佐
    證。(四)綜上所述，除被告於偵查中之唯一自白外，並無其他
    佐證足以證明被告所為之該部分自白確與事實相符。因此，
    本院綜合公訴人所提出之上開證據及卷內之所有直接及間接
    證據後，認為尚無法達到令通常一般之人均不致於有所懷疑
    ，而得確信被告確有公訴人所指上開犯行。此外，復查無其
    他積極確切之證據，足資證明被告確有上開犯行。是揆諸上
    開說明意旨，自應為被告無罪之諭知。
據上論斷，應依刑事訴訟法第二百九十九條第一項前段、第三百
條第一項，毒品危害防制條例第四條第二項、第十九條第一項，
判決如主文。
本案經檢察官林俊杰到庭執行職務。
中　　華　　民　　國　　96　　年　　10　　月　　15　　日
                  刑事第六庭  審判長法  官  洪俊誠
                                    法  官  戴博誠
                                    法  官　唐敏寶
以上正本證明與原本無異。
如不服本判決，應於收送達後十日內向本院提出上訴書狀（應敘
述具體理由並附繕本）。上訴書狀如未敘述理由，應於上訴期間
屆滿後二十日內補提理由書於本院。
                                    書記官　賴玉真
中　　華　　民　　國　　96　　年　　10　　月　　15　　日
附錄論罪科刑法條
毒品危害防制條例第四條第二項
製造、運輸、販賣第二級毒品者，處無期徒刑或七年以上有期徒
刑，得併科新臺幣七百萬元以下罰金。
